臺灣臺中地方法院刑事判決　　　　　　　　　　　　九十一年度訴字第一五八二號
　　公　訴　人　臺灣臺中地方法院檢察署
　　被　　　告　丁○○
　　指定辯護人　本院公設辯護人　戊○○
右列被告因毒品危害防制條例案件，經檢察官提起公訴（九十一年度偵字第九一三四
號），本院判決如左：
    主  文
丁○○連續販賣第二級毒品，處有期徒刑肆年；扣案如附表所示之第二級毒品ＭＤＭ
Ａ伍顆、第三級毒品愷他命肆拾壹顆，均沒收銷燬之；扣案因販賣第二級毒品所得之
現金新臺幣貳佰元，沒收。
其餘被訴部分無罪。
    事  實
一、丁○○係自出生及自幼瘖啞之人，前曾於民國八十九年間因犯竊盜罪，經臺灣南
    投地方法院於八十九年十一月十六日以八十九年度易字第七三八號判處拘役三十
    日，緩刑二年確定，現仍緩刑中（不構成累犯）；詎其為圖厚利，竟基於販賣第
    二級毒品ＭＤＭＡ（俗稱「搖頭丸）之概括犯意，先於九十一年五月七日某時許
    ，在臺北地區某不詳地點（公訴人載為同年五月一日，在臺中市○區○○路一○
    五號十六樓之「滾石ＰＵＢ」內購得，嗣經被告更正），向真實姓名年籍住所不
    詳之人，以新臺幣（下同）四千元之價格販入第二級毒品ＭＤＭＡ及第三級毒品
    愷他命共五十顆後（其中ＭＤＭＡ與愷他命實際各幾顆不詳，惟ＭＤＭＡ至少有
    五顆、愷他命至少有四十一顆；丁○○誤以為其所販入者均係第二級毒品ＭＤＭ
    Ａ，並不知其中大部分係第三級毒品愷他命），由丁○○以高於進價之價格，將
    上揭第二級毒品ＭＤＭＡ及第三級毒品愷他命以每顆約二、三百元不等之價格，
    俟機在位於臺中市○區○○路一○五號十六樓之「滾石ＰＵＢ」（下稱「滾石Ｐ
    ＵＢ」）內向不特定之客人兜售，嗣於同年五月八日凌晨二時三十分許，丁○○
    在上開「滾石ＰＵＢ」廁所內，以二百元之價格販賣第二級毒品ＭＤＭＡ一顆予
    乙○○並交付後，由乙○○給付二百元，雙方已完成交易時，為警當場查獲，並
    扣得丁○○所有之第二級毒品ＭＤＭＡ四顆、第三級毒品愷他命四十一顆及乙○○丟棄在地上之甫向丁○○購得之第二級毒品ＭＤＭＡ一顆合計共四十六顆（詳
    如附表所示）、丁○○所有之已向乙○○收取之販毒所得二百元現金，現場並另
有甲○○、丙○○二人在場，因而獲悉上情。
二、案經臺中市警察局第一分局報請臺灣臺中地方法院檢察署檢察官偵查起訴。
    理  由
壹、有罪部分
一、訊據被告丁○○固坦承有於上揭時、地以四千元之價格購入其以為均係第二級毒
    品ＭＤＭＡ（俗稱搖頭丸）之上揭毒品，並曾送一顆予乙○○，而於上揭時、地
    為警查獲之事實，惟矢口否認有何販賣第二級毒品ＭＤＭＡ之犯行，辯稱：伊於
    上揭時、地所購入之毒品搖頭丸只有四十五顆，並非五十顆，伊知道所買之毒品
    均係俗稱搖頭丸之毒品，但不知係第二級毒品或第三級毒品，也不知其中竟摻雜
    有第三級毒品愷他命，買這些毒品均係為供自己施用，並非為營利之目的供販賣
    之用；伊曾送毒品三顆給乙○○等人，因為他們是伊朋友，但均未向他們收錢，
    當初為警查獲時所扣得之毒品雖有四十六顆，但有些並不是伊所有，且扣得之現
    金二百元，是自己本來所有，並非販賣予乙○○之所得，伊實無販賣毒品之犯行
    云云。經查：(1)被告在上揭時、地以二百元之價格販賣第二級毒品ＭＤＭＡ一顆
    予乙○○，業據證人乙○○於警、偵訊中證述明確，其於本院調查時並到庭結證
    稱：（毒品何來？）五月八日凌晨二時半那天是我在ＰＵＢ廁所內以二百元向被
    告買來的，我買一顆；（你如何買的？）那天我與被告坐在一起聊天，是被告主
    動向我提起他有在賣，問我要不要買，所以我向他買，他說第一次算我便宜一點
    ，讓我試試看；（當天警察扣得之毒品是何人的？）是丁○○的；（掉在地上一
    顆是何人的？）是我的，是我剛向丁○○買的，見警察來時，我把它丟在地上；
    （扣得的二百元是何人的？）是我向丁○○買毒品的錢，已經交付給他了，查獲
    時被告自己主動拿出來的；（你與被告買賣完成否？）我的錢已經交給他了，他
    的毒品也給我了等語；另證人即查獲當時在場之證人丙○○於本院審理時亦到庭
    結證：（被告是否在ＰＵＢ內四處向人兜售ＭＤＭＡ？）我知道他有四處兜售；
    （乙○○、甲○○有無向被告買過ＭＤＭＡ？）乙○○有向被告買過，甲○○沒
    有買過；（被警察扣案的二百元是何人所有？）是乙○○向被告買的，後來交給
    被告的，查獲時是被告自己拿出來的；另證人即查獲當時在場之證人甲○○於本
    院調查時亦到庭結證稱：（乙○○向被告買毒品時，你有無在現場？）我有在現
    場；（買賣情形？）當天我與乙○○在一起，丁○○主動向乙○○問要不要買毒
    品，他賣一顆多少錢我不知道，我只知道乙○○向被告買一顆等語（以上均見本
    院九十一年七月十八日調查筆錄），且被告於警、偵訊及檢察官聲請羈押由本院
    訊問中亦均坦承曾以一顆二百元之價格，販賣毒品予乙○○（見偵查卷宗第九、
    四十頁及聲請羈押卷第六頁被告當庭書寫筆錄），由此足見被告於警、偵訊中坦
    承販賣第二級毒品ＭＤＭＡ一顆予乙○○，方與事實相符，被告嗣後於本院審理
    時翻異前詞，顯係避就之詞，要無足採。(2)再者，被告於「滾石ＰＵＢ」中為警
    查獲如附表所示之毒品共四十六顆，依常情，被告若非供販賣之用，僅係為供自
    己施用，實無須販入五十顆之毒品且攜帶多達四十六顆之毒品在身，是被告辯稱
    所購得之上揭毒品均係為供自己施用，非供販賣之用，顯與常情有違，難予採信
    ，此外，本件復有如附表所示之毒品扣案可資佐證，且上揭毒品經送內政部警政
    署刑事警察局鑑驗後，其鑑驗結果為：送驗證物經鑑驗結果，經拆封檢視內有四
    種不同顏色、型態之藥物，其中如附表編號一之毒品，均檢出有第二級毒品ＭＤ
    ＭＡ俗稱搖頭丸成分；其中如附表編號二之毒品均檢出有第三級毒品愷他命成分
    ，此有該局九十一年七月一日刑鑑字第○九一○一三四五○六號函鑑驗通知書及
    其附件一份附卷可稽。(3)另被告雖辯稱：伊於上揭時、地所購入之毒品搖頭丸只
    有四十五顆，並非五十顆、查扣之現金二百元，係伊自己本來所有云云，惟本件
    被告當場為警查獲之毒品即有四十六顆，且證人乙○○、丙○○、甲○○均於本
    院調查時一致供稱被查扣之毒品均屬被告所有，且查扣之現金二百元，係乙○○
    與被告交易後交付予被告者，則被告辯稱伊購入之毒品僅有四十五顆、查扣之現
    金二百元非販賣毒品所得云云，顯與事實不符，無足採信。(4)另本件被告所有之
    毒品中雖有第二級毒品ＭＤＭＡ及第三級毒品愷他命混雜其中，惟經本院當庭提
    示扣案之毒品予證人乙○○及被告辨認，彼二人均一致供稱，當時被告交付予證
    人乙○○者，確係表面印有鑽石形狀之藍色藥錠即第二級毒品ＭＤＭＡ無誤（見
    九十一年八月一日調查筆錄），而被告於本院審理時亦自承伊知悉上揭毒品均為
    搖頭丸（見九十年八月二十七日審理筆錄）；從而綜上所述，被告上揭所辯，無
    非事後畏罪卸責之詞，洵無足採，且被告於九十一年五月七日一次販入毒品五十
    顆後，隨即於同年五月八日凌晨二時許以高於進價之價格賣予乙○○，足證其於
販入之時，即出於營利之目的而有販賣之意圖甚明，本件事證明確，被告販賣第
    二級毒品ＭＤＭＡ、第三級毒品愷他命之犯行堪以認定，應依法論科。
二、按ＭＤＭＡ及愷他命分係毒品危害防制條例第二條第二項第二、三款所稱之第二
    、三級毒品。又按販賣毒品不以販入之後復行賣出為構成要件，如以營利為目的
    ，將毒品購入或將毒品賣出，有一於此，其犯罪即經完成（最高法院八十六年度
    台覆字第三六號、九十年度台上字第一八九八判決參照），查本件被告於販入之
    時，即基於販賣營利之目的，雖其誤以為所販入之毒品均係第二級毒品ＭＤＭＡ
    ，直至販出為警查獲之時，均不知其中摻雜有第三級毒品愷他命，然被告既均係
    基於販賣毒品之概括犯意而為販賣行為，業如前述，是依刑法上錯誤之法理：所
    犯重於犯人所知或相等者，從其所知；所犯輕於犯人所知，從其所犯（我國暫行
    新刑律第十三條第三項參照），是核被告丁○○所為，係分犯毒品危害防制條例
    第四條第二、三項之販賣第二、三級毒品既遂罪（第二級毒品部分指第一次之販
    入行為及第二次之賣出行為；第三級毒品部分指第一次之販入行為）；公訴人雖
    未敘及被告販賣第三級毒品愷他命犯行，然該部分事實與公訴人起訴販賣第二級
    毒品ＭＤＭＡ之犯罪事實既具有想像競合犯之裁判上一罪關係，應為起訴效力所
    及，本院自得併予審究，附此敘明。又被告販賣第二、三級毒品前之意圖販賣而
    持有第二、三級毒品之低度行為，應為販賣第二、三級毒品之高度行為所吸收，
    均不另論罪。再被告以一販入行為，同時販入第二級及第三級毒品，觸犯構成要
    件不同之罪名，為想像競合犯，應從一重之販賣第二級毒品既遂罪論處。又按刑
    法上所謂販賣行為，不以販入後復行賣出為必要，只要以營利為目的，而有販入
    或賣出二者其一之行為，即足構成，雖未及賣出，仍屬販賣既遂，其後復分次賣
    出，與先前之販入行為，均為販賣犯行而構成連續犯（最高法院八十八年度台上
    字第二八二八號判決意旨參照）。查被告於九十一年五月七日某時許在臺北地區
    某ＰＵＢ內販入第二、三級毒品後，其販賣行為已然既遂，嗣後又於同年五月八
    日凌晨二時三十分許在臺中市上揭「滾石ＰＵＢ」內將第二級毒品ＭＤＭＡ販賣
    予乙○○既遂，其二次行為之時、地均非密接，是尚難認係接續犯（最高法院九
    十年台上字第二八一六號判決意旨參照），是被告二次販賣第二級毒品ＭＤＭＡ
    之行為，時間緊接，犯罪構成要件相同，顯係基於概括犯意而反覆為之，為連續
    犯，應依刑法第五十六條之規定論以一罪，並依法加重其刑（惟因無期徒刑不得
    加重，僅就無期徒刑以外之部分加重其刑）。又被告係自出生及自幼瘖啞之人，
    此業經本院於九十年度訴字第二七八四號審判中調查明確，並經本院調閱該案卷
    宗核閱屬實，並影印被告之殘障手冊、南投縣政府社會局提供被告之殘障手冊記
    錄卡、行政院國軍退除役官兵輔導委員會臺中榮民總醫院九十一年六月十八日中
    榮醫行字第○九一○○○二五三四號函附之鑑定書及該案卷九十一年七月十二日
    審理筆錄影本各一份附卷供參，是被告係自出生及自幼瘖啞之人無誤，爰依刑法
    第二十條規定減輕其刑，並依法先加後減之。爰審酌被告素行不佳，犯罪之動機
    、目的僅為圖得一己之厚利，無視於國家防制毒品危害之禁令，販賣毒品之期間
    長短、次數與數量，販賣毒品對於社會治安、經濟所生危害甚鉅及被告係瘖啞人
    ，對社會規範之認知遠低於一般正常人及犯後猶狡辯其詞，態度非屬良好等一切
    情狀，量處如主文所示之刑，以資懲儆。
三、未查，扣案之如附表所示之第二、三級毒品，均為查獲之供販賣用之毒品，應依
  毒品危害防制條例第十八條第一項前段之規定宣告沒收銷燬之；另扣案之現金二
    百元，係被告丁○○販賣毒品之所得，亦應依同條例第十九條第一項之規定宣告
    沒收之。（至公訴人另聲請就此部分追徵其價額或以其財產抵償之，惟按所謂追
    徵其價額，必限於所得者為金錢以外之其他財物無法追繳時，始應追徵其價額，
    使其繳納與原財物相當之價額，如所得財物為金錢而無法追繳時，則應以其財產
    抵償之，不發生追徵價額之問題（最高法院九十一年台上字第三九二九號判決參
    照），另本件之現金二百元，既已扣案，則無不能沒收而須以其財產抵償之問題
    （臺灣高等法院八十八年十二月法律座談會參照），公訴人此部分之聲請，尚有
    誤會，附此敘明 ）。
四、至公訴人另認：被告丁○○基於販賣第二級毒品ＭＤＭＡ（俗稱「搖頭丸）之概
    括犯意，先於九十一年五月一日，在臺中市○區○○路一○五號十六樓之「滾石
    ＰＵＢ」，向真實姓名年籍住所不詳之人，以新臺幣（下同）四千元之價格販入
    第二級毒品ＭＤＭＡ五十顆後，於不詳時日，連續在上開「滾石ＰＵＢ」內賣予
    不詳之客人共四顆，因認被告此部分另涉有毒品危害防制條例第四條第二項之連
    續販賣第二級毒品四顆之罪嫌云云。惟按犯罪事實應依證據認定之，無證據不得
    推定其犯罪事實。又不能證明被告犯罪者，應諭知無罪之判決，刑事訴訟法第一
    百五十四條、第三百零一條第一條分別定有明文。又認定不利於被告之事實，須
    依積極證據，苟積極證據不足為不利於被告事實之認定時，即應為有利於被告之
    認定，更不必有何有利之證據；又按被告之自白，雖為證據之一種，但必與事實
    相符者為限，若其自白顯有疑義，而審理事實之法院，就其職權調查之所得，仍
    未能證明其自白確與事實相符者，自不得據為認定犯罪事實唯一之基礎（最高法
    院三十年上字第八一六號、十八年上字第一○八七號判例參照）。經查：本件公
    訴人認被告另涉犯上揭連續販賣第二級毒品ＭＤＭＡ四顆之犯行，無非以被告於
    警訊中已明白供稱：我˙˙˙向一位不詳姓名男子以四千元代價買了五十顆搖頭
    丸（即ＭＤＭＡ），我共賣了四顆，每顆賣二百元等語，且被告於警訊及偵查中
    堅稱其未施用第二級毒品ＭＤＭＡ，而本件為警查獲時，在現場共扣得第二級毒
    品ＭＤＭＡ四十六顆，較被告購得時之數量減少四顆，足見被告於警訊中供稱其
    已賣出四顆一情方為真實為其主要論據，然查：訊據被告於本院審理時堅決否認
    有如公訴人所指之販賣四顆第二級毒品ＭＤＭＡ予不詳之人之犯行，雖公訴人以
    被告於偵查中堅稱其未施用第二級毒品ＭＤＭＡ，而本件為警查獲時，在現場共
    扣得第二級毒品ＭＤＭＡ四十六顆，較被告購得時之數量減少四顆，而推斷被告
    於警訊中供稱其已賣出四顆一情方為真實云云，但本件被告為警查獲時扣案之如
    附表所示之毒品中，大部分均係第三級毒品，與公訴人所指均係第二級毒品ＭＤ
    ＭＡ已明顯不同，則該減少之四顆，究竟是否為第二級毒品ＭＤＭＡ已有可疑？
    且該減少之四顆，公訴人並未能舉證證明究竟被告於何時、地？以何價格、方法
    販售予何人？是此部分公訴人所舉之證據，並不足以證明被告犯罪，此外，本院
    亦查無其他積極證據足資證明被告確有如公訴人所指之販賣第二級毒品ＭＤＭＡ
    四顆之犯行，揆諸前揭法條及判例意旨，本應為無罪判決之諭知，惟此部分若成
    立犯罪，與前經本院論罪科刑之販賣第二級毒品部分，有連續犯之裁判上一罪之
    關係，爰不另為無罪判決之諭知，附此敘明。
貳、無罪部分
一、公訴意旨另略以：被告丁○○於九十一年四月上旬某日，在位於臺中市○區○○
    路一○五號十六樓之「滾石ＰＵＢ」內，無償提供而轉讓其以不詳方式取得之俗
    稱「搖頭丸」之第二級毒品ＭＤＭＡ一顆予丙○○施用，因認被告涉犯毒品危害
    防制條例第八條第二項之轉讓第二級毒品罪嫌云云。
二、按犯罪事實，應依證據認定之，無證據不得推定其犯罪事實；又不能證明被告犯
    罪者，應諭知無罪之判決，刑事訴訟法第一百五十四條及第三百零一條第一項分
    別定有明文。又認定不利於被告之事實，須依積極證據，苟積極證據不足為不利
    於被告事實之認定時，即應為有利於被告之認定，更不必有何有利之證據。此最
    高法院三十年上字第八一六號著有判例。再所謂證據，參照最高法院五十三年台
    上字第二七五０號判例要旨所示，係指適於為被告犯罪之證明者而言。此外，法
    院就犯罪事實之判斷，須受倘有懷疑，則從被告利益為解釋之原則所支配，若存
    在被告並未罹犯被訴罪行之合理懷疑，即不能置此合理懷疑於不顧，即不能遽論
    被告犯有被訴之犯罪事實，更為刑事訴訟法之當然法理，是最高法院亦曾著有判
    例要旨謂：「無論直接或間接證據，其為訴訟上之證明，須於通常一般之人均不
    致有所懷疑而得確信其為真實之程度者，始得據為有罪之認定，倘其證明尚未達
    到此一程度，而有合理之懷疑存在時，事實審法院復已就其心證上理由予以闡述
    ，敘明其如何無從為有罪之確信，尚不得任意指為違法」（最高法院七十六年台
    上字第四九八六號判例參照）。
三、本件公訴人認被告涉犯毒品危害防制條例第八條第二項之轉讓第二級毒品罪犯行
    ，無非以上揭犯罪事實，業據被告丁○○於偵訊中坦承不諱，核與證人丙○○於
    警、偵訊中證述之情節相符，為其主要論據。訊據被告固不否認有轉讓第二級毒
    品ＭＤＭＡ一顆予丙○○之犯行，亦核與證人丙○○於本院調查時到庭證述之情
    節相符，惟查：(1)本件被告為警查獲時所扣得之如附表所示之毒品，被告均以為
    係第二級毒品ＭＤＭＡ（俗稱搖頭丸），然而實際上，被告認均係第二級毒品Ｍ
    ＤＭＡ（俗稱搖頭丸）之上揭毒品經送內政部警政署刑事警察局鑑驗後，其鑑驗
    結果為：送驗證物經鑑驗結果，經拆封檢視內有四種不同顏色、型態之藥物，其
    中如附表編號一之毒品，均檢出有第二級毒品ＭＤＭＡ，俗稱搖頭丸成分；其中
    如附表編號二之毒品均檢出有第三級毒品愷他命成分，此有該局九十一年七月一
    日刑鑑字第○九一○一三四五○六號函鑑驗通知書及其附件一份附卷可稽，是被
    告對於毒品之屬性顯有誤認，而一般人亦均無法單從外觀上辨別其究係何種毒品
    ？則同樣之情形，被告自白於九十一年四月上旬某日，在「滾石ＰＵＢ」內，無
    償提供而轉讓一顆伊認係俗稱「搖頭丸」之第二級毒品ＭＤＭＡ予丙○○施用，
    極有可能亦有誤認之情事，其自白難謂與事實相符。(2)再經本院依職權調閱證人
    丙○○於查獲採集之尿液檢驗報告，其結果並無任何毒品之陽性反應，此有私立
    中山醫學大學附設醫院藥物濫用檢測中心於九十一年六月三日出具之檢驗報告影
    本一份附卷可參，則證人丙○○證稱被告轉讓予其之毒品係第二級毒品ＭＤＭＡ
    ，亦乏確切證據可資佐證。是依上所述，本件被告當時轉讓與證人丙○○者，究
    係何種屬性毒品，已陷於混沌不明之狀態，是本件因而存有被告未曾轉讓第二級
    毒品ＭＤＭＡ犯行之合理之懷疑存在，綜上所述，本件公訴人所舉之證據，並不
    足以確切證明被告有轉讓第二級毒品ＭＤＭＡ之犯行，此外，本院亦查無其他積
    極證據足資證明被告確有如公訴人所指之轉讓第二級毒品ＭＤＭＡ犯行，揆諸前
    揭法條及判例意旨，依法自應對被告此部分之犯行為無罪判決之諭知，以免冤抑
    。
據上論斷，應依刑事訴訟法第二百九十九條第一項前段，第三百零一條第一項，毒品
危害防制條例第四條第二、三項、第十八條第一項前段、第十九條第一項，刑法第十
一條前段、第五十六條、第五十五條、第二十條，判決如主文。
本案經檢察官王邦安到庭執行職務。
中      華      民      國    九十一    年      九      月      十      日
                              臺灣臺中地方法院刑事第六庭
                                  審判長法  官  梁 堯 銘
                                        法  官  許 旭 聖
                                        法  官  洪 堯 讚
右正本證明與原本無異。
如不服本判決，應於判決送達後十日內向本院提出上訴狀，上訴於臺灣高等法院臺中
分院( 須附繕本 )。
                                        書記官
中      華      民      國    九十一    年      九      月      十      日
附錄論罪科刑法條：
毒品危害防制條例第四條第二、三項
製造、運輸、販賣第二級毒品者，處無期徒刑或七年以上有期徒刑，得併
科新台幣七百萬元以下罰金。
製造、運輸、販賣第三級毒品者，處五年以上有期徒刑，得併科新台幣五
百萬元以下罰金。
附表：（第二級毒品ＭＤＭＡ五顆、第三級毒品愷他命四十一顆合計共四十六顆）
一、第二級毒品ＭＤＭＡ五顆，其中表面印有鑽石形狀之藍色藥錠三顆（總淨重一、
    ○三公克，取○、三一公克鑑驗，驗餘淨重○、七二公克）；其中表面印有蝴蝶
    形狀之藍綠色藥錠二顆（總淨重○、五七公克，取○、一九公克鑑驗，驗餘淨重
    ○、三八公克）。
二、第三級毒品愷他命四十一顆，其中紅白雙色之膠囊三十五顆（總淨重九、二二公
    克，取一、五八公克（六顆）鑑驗，驗餘淨重七、六四公克）；其中綠白雙色之
    膠囊六顆（總淨重一、五七公克，取○、七八公克（三顆）鑑驗，驗餘淨重○、
    七九公克）。
